臺灣臺中地方法院刑事判決　　　　　　　　　　　　九十二年度易字第二五九號
　　公　訴　人　臺灣臺中地方法院檢察署檢察官
　　被　　　告　乙○○
右列被告因竊盜案件，經檢察官提起公訴（九十二年度偵字第一三八五一、一七七四
七號）及移
    主  文
乙○○連續攜帶兇器竊盜，累犯，處有期徒刑捌月。
    事  實
一、乙○○曾於民國八十四年間因違反肅清煙毒條例、麻醉藥品管理條例及藥事法，
    經臺灣高等法院臺中分院分別判處有期徒刑三年二月、五月、六月，定應執行有
    期徒刑三年九月；復於八十四年間因違反麻醉藥品管理條例，經本院於八十五年
    四月十二日判處有期徒刑八月確定；嗣所犯前開四罪接續執行，於八十六年七月
    四日縮短刑期假釋出監，八十九年二月九日假釋期滿執行完畢。仍不知悔改，復
    基於意圖為自己不法所有之概括犯意：(1)於九十二年六月一日十八時許，至台中
    縣沙鹿鎮○○路旁之某別墅工地，徒手竊取工地內李明賢所有之鷹架十八片，得
    手後將鷹架放在其所駕駛之車號ＱＬ─七三七一（起訴書誤載為三七一）號小貨
    車內，乙○○因喝酒無法駕車，乃搭乘計程車離去，而將上開小貨車停放於別墅
    工地前，嗣於同日二十一時許，為李明賢發現，旋即報警查獲。(2)又於九十二年
    八月四日十八時許，攜帶其所有客觀上足以對人之生命、身體、安全構成威脅，
    具有危險性之兇器即鐮刀一支，至臺灣鐵路管理局追分火車站北邊，竊取該局所
    有由該局工務處臺中工務段管理之鐵路里程碑標誌二十一枝、曲線標誌三枝，得
    手後將里程碑標誌、曲線標誌放置於其所駕駛之車號ＱＬ─七三七一（起訴書誤
    載為三七一）號小貨車內，立即駕車逃逸，嗣經該局退休人員黃銘森發覺後，通
    知任職於該局之楊猷隆報警查獲。(3)復於九十二年八月二十六日十二時四分許，
    駕駛ＱＬ─七三七一號自小貨車搭載搭便車不知情之阮文宗，在台中縣沙鹿鎮○○路八七之五十號前，徒手竊取丁○○所有之水泥手單車一台，得手後置放於上
    開小貨車上，(4)再於同日十三時十分許，在台中縣清水鎮吳厝里東山枝六號電桿
    前二百公尺空地內，徒手竊取丙○○所有之鐵條二支，得手後將竊得之鐵條置於
    上開空地對面水泥擋土牆旁，經丙○○發覺後，即告知吳月桂，當乙○○竊取第
    三支鐵條，並欲將之放置於水泥擋土牆旁時，丙○○即大喊抓賊，乙○○見事跡
    敗漏，連忙持該鐵條敲擊其後車斗，假裝修車，並將手中之該支鐵條及擋土牆旁
    之另支鐵條搬回原處，嗣警據報後趕到現場，當場於上開小貨車上查獲水泥手單
    車，另在擋土牆旁邊查獲乙○○未及放回原處之鐵條一支。
二、案經台中縣警察局清水分局、內政部警政署鐵路警察局第一警務段報請臺灣臺中
    地方法院檢察署檢察官偵查起訴及移送併案審理。
    理  由
一、訊據被告乙○○對於右揭事實欄一(1)竊取鷹架、(3)竊取水泥手單車之事實坦承不
    諱，核與被害人李明賢於警詢及偵查中，被害人丁○○及證人蘇銘達於警詢時指
    訴及證述之情節相符，並有現場照片四張、贓物領據一份附卷可稽（鷹架部分，
    見偵字第一三八五一號卷第十八至二十頁）及現場照片七張、贓物認領保管收據
    一份在卷可憑（手單車部分，見警卷第十五、十九頁），足證被告此部分自白與
    事實相符。
二、訊據被告矢口否認竊取鐵路里程碑標誌、曲線標誌，及有竊取丙○○所有鐵條之
    不法所有意圖，辯稱：伊未竊取追分火車站北邊之里程碑標誌及曲線標誌，伊當
    天只是在那裡徘徊、撿拾寶特瓶而已；伊所駕駛車輛後車斗油壓車片彈開，才拿
    丙○○之鐵條去撬，伊撬完了之後，要放回去時即被發現，伊並無偷竊之意云云
    。惟查，
（一）被告於右揭事實欄一(2)之時間、地點，持鐮刀竊取鐵路里程碑標誌二十一枝、
      曲線標誌三枝，得手後將里程碑標誌、曲線標誌放置於其所駕駛之車號ＱＬ─
      七三七一號小貨車內，嗣經臺灣鐵路管理局退休人員黃銘森發覺後，通知任職
      於該局之楊猷隆報警等情，業據告訴人代理人即臺灣鐵路管理局臺中工務段彰
      化分駐所追分道班副領班鄭永銓、該局運務處調度總所副度員楊猷隆及目擊證
      人黃銘森於警詢時，及鄭永銓、黃銘森於偵查中分別指訴及證述甚詳，復有照
      片十四張附卷可憑（見偵字第一七七四七號卷第三九至四五頁）。黃銘森於偵
      查中證稱：伊於九十二年八月四日下午六點多，在追分火車站附近看到有人在
      偷里程碑的標誌，是在庭的被告偷的，伊當時在平交道附近，被告在旁邊空地
      ，離伊三、四十公尺，伊看到被告正在拉里程標，伊不敢過去，因被告手上拿
      著鐮刀，當電聯車經過時，被告假裝是鐵路員工在除草，後來被告將里程標放
      入塑膠袋內，放到車上時，伊才遠遠的喊，說那些是鐵路局的東西，不可以拿
      ，被告沒有說話，就上車，從車上駕駛座拿起黃色安全帽揮動，就將車很快開
      走了，當時伊有記下被告之車牌號碼為ＱＬ─七三七一號（即偵字第一七七四
      七號卷第四四頁照片所示）等語（見上開偵查卷第五八頁）。黃銘森證述、並
      指認被告竊取之情形，甚為明確。其次，被告於偵查中亦供稱：伊車上之鐮
      刀也是在鐵路邊撿的，九十二年八月四日有駕駛上開小貨車，當天都是伊一人
      駕駛，未借給別人等語（見上開偵查卷第五九頁）。上開ＱＬ─七三七一號
      自小貨車係被告與其同母異父胞兄陳正雄合買，登記在陳正雄名下，警方於九
      十二年八月二十九日經陳正雄同意查看該小貨車時，於座位下方發現一頂黃色
      印有聖保營造工程之工程帽，因該車向由被告使用，該頂安全帽可能為被告留
      於車上等情，亦經陳正雄於警詢時證述甚詳（見上開偵查卷第二四至二六頁）
      ，並有車籍作業系統查詢認可資料一份附卷可憑（見上開偵查卷第三二頁），
      均與上開告訴代理人、證人指訴及證述之情節相符，被告確有竊取鐵路里程碑
      標誌、曲線標誌之犯行，至為明確。
（二）被告於右揭事實欄一(4)之時間、地點，竊取丙○○所有之鐵條二支，得手後將
      竊得之鐵條置於上開空地對面水泥擋土牆旁，經丙○○發覺後，即告知吳月桂
      ，當被告竊取第三支鐵條，欲將之放置於水泥擋土牆旁時，丙○○即大喊抓賊
      ，被告即持該鐵條敲擊其後車斗，假裝修車，並連忙將二支鐵條放回原處，經
      警據報後，當場於上開擋土牆旁，查獲未及放回之鐵條一支等情，業據被害人
      丙○○、證人吳月桂於警詢及偵查中指訴及證述甚詳，復有照片四張附於警卷
      可憑（見警卷第十六、十七頁）。丙○○於偵查中證稱：伊於當日中午一點左
      右發現被竊，當時伊從娘家回夫家，伊發現一台貨車停在電線桿附近，伊當場
      看到被告將鐵條搬到對面田邊擋土牆旁，伊看到被告搬了二次，伊就跑到吳月
      桂家告訴吳月桂有人偷伊的鐵條，又看到被告搬了一趟，伊就跑過去抓賊，被
      告先搬了二趟到對面田地，等被告搬第三趟時，伊就出來喊抓賊，伊當場喊抓
      賊，被告說他不是要偷，他是要拿來修理後車斗油壓片，伊發現被告行竊時被
      告並沒有拿鐵條敲正貨車後車斗油壓片，是後來伊出面喊抓賊，被告才作勢擺
      出要修理油壓片；當時伊看到被告的後車斗是呈閉合狀態；伊發現制止被告後
      ，被告又急忙將藏放在擋土牆縫的鐵條放回原來擺放的地方，另外還剩下一支
      鐵條來不及搬回，即警卷（第十七頁）照片六之鐵條，後來被告急忙想要開車
      離開現場，被伊制止等語（見偵字第一六九九七號卷第六五、六六頁），核與
      證人吳月桂於偵查中亦證稱：當天下午一點多左右，伊看到被告駕貨車重複來
      回伊村莊，前後看到三次；當時丙○○喊抓賊，伊就跟著過去，被告說他不是
      賊，他是要拿鐵條修後車斗，有看到被告拿鐵條敲正貨車後車斗油壓片，但是
      是丙○○喊抓賊後被告才這樣做的；因被告之前就已經來搬運二趟了，應該不
      是如被告所說是要拿鐵條修後車斗等語（見上開偵查卷第六七頁）相符。依丙○○及吳月桂上開指訴及證述，當時被告已來回搬運二趟，其後於竊得第三支
      鐵條後，顯係見事跡敗漏，始將先前已竊得置於自已實力支配下之二支鐵條放
      回原位，並持鐵條敲擊其後車斗，假裝修車，是以當時擋土牆旁僅剩一支鐵條
      ，且其貨車上有撬油壓片之痕跡，惟被告當時如欲以鐵條撬其後車斗，僅需持
      一支鐵條即足，何需接續竊取三支，是其竊取鐵條有不法所有之意圖，至為明
      顯。證人即當時到場處理之警員蕭光然於本院審理時亦證稱：伊等當時有到現
      場去看勘查，小貨車油壓片並沒有彈開的情形等語，是被告辯稱：伊係拿丙○○鐵條去撬伊所駕駛車輛後車斗油壓片，並無偷竊之意云云，自非可採。又被
      告竊取三支鐵條，雖未搬上車運走，惟已搬至上開擋土牆旁及持於自己之手中
      ，顯已置於自己實力支配之範圍，自屬竊盜既遂。
（三）綜上所述，被告所辯均係事後卸責之詞，不足採信，本件事證明確，被告此部
      分犯行亦堪認定。
三、按刑法第三百二十一條第一項第三款之攜帶兇器竊盜罪，係以行為人攜帶兇器為
    其加重條件，此所謂兇器，其種類並無限制，凡客觀上足以對人之生命、身體、
    安全構成威脅，具有危險性之兇器為已足，並不以攜帶之初有行兇之意圖為必要
    （最高法院七十九年台上字第五二五三號判例參照）。查被告竊取里程碑標誌、
    曲線標誌時手持鐮刀，而鐮刀之刀片係鐵製材質，質地堅硬、銳利，可持之傷害
    人之身體、生命，而對人的安全構成威脅，為公眾所周知之事實，堪認係刑法第
    三百二十一條第一項第三款所稱之兇器。核被告竊取鷹架、水泥手單車及鐵條之
    部分，均係犯刑法第三百二十條第一項之竊盜罪，其持鐮刀竊取里程碑標誌、曲
    線標誌，則係犯刑法第三百二十一條第一項第三款之攜帶兇器竊盜罪。被告先後
    四次竊盜犯行，時間緊接，犯罪構成要件相同，顯係基於概括犯意反覆為之，為
    連續犯，應依刑法第五十六條之規定，論以其中情節較重之攜帶兇器竊盜罪，並
    加重其刑。被告竊取丁○○所有水泥手單車、丙○○所有鐵條部分，經臺灣臺中
    地方法院檢察署以九十二年度偵字第一六九九七號移送併案審理，本院審理結果
    ，認與已起訴部分，有連續犯之裁判上一罪關係，為起訴效力所及，自應併予審
    理。查被告曾於八十四年間因違反肅清煙毒條例、麻醉藥品管理條例及藥事法，
    經臺灣高等法院臺中分院分別判處有期徒刑三年二月、五月、六月，定應執行有
    期徒刑三年九月；復於八十四年間因違反麻醉藥品管理條例，經本院於八十五年
    四月十二日判處有期徒刑八月確定；嗣所犯前開四罪接續執行，於八十六年七月
    四日縮短刑期假釋出監，八十九年二月九日假釋期滿執行完畢，業據被告於本院
    審理時供承在卷，並有臺灣高等法院被告全國前案紀錄表、刑案資料查註紀錄表
    各一份分別附於本院卷及偵查卷可稽，其於有期徒刑執行完畢後，五年以內再犯
    本件有期徒刑以上之罪，為累犯，應依刑法第四十七條之規定遞加重其刑。爰審
    酌被告正值年富力壯之青年時期，不思勤奮工作，以賺取應得之報酬，竟以不勞
    而獲之手段行竊，其手段、情節、所竊取之財物價值不高，已將竊得之鷹架、水
    泥手單車及鐵條歸還被害人，惟未歸還鐵路里程標誌、曲線標誌，坦承部分所犯
    等一切情狀，量處如主文所示之刑。被告持以行竊所用之鐮刀，未據扣案，且非
    違禁物，為免將來執行困難，不諭知沒收，附此敘明。
據上論斷，應依刑事訴訟法第二百九十九條第一項前段，刑法第五十六條、第三百二
十一條第一項第三款、第四十七條，判決如主文。
本案經檢察官甲○○到庭執行職務。
中      華      民      國    九十三    年      四      月      一      日
                              臺灣臺中地方法院刑事第十一庭
                                  審判長法  官  蔡  名  曜
                                        法  官  郭  書  豪
                                        法  官  黃  渙  文
右正本證明與原本無異。
如不服本判決，應於送達後十日內向本院提出上訴狀 （須附繕本） ，上訴於台灣高
法院台中分院。
                                        書記官
中      華      民      國    九十三    年      四      月      一      日
附錄論罪科刑法條
刑法第三百二十一條  犯竊盜罪而有左列情形之一者，處六月以上五年以下有期徒刑
  ：
    一  於夜間侵入住宅或有人居住之建築物、船艦，或隱匿其內而犯之者。
    二  毀越門扇、牆垣或其他安全設備而犯之者。
    三  攜帶兇器而犯之者。
    四  結夥三人以上而犯之者。
    五  乘火災、水災或其他災害之際而犯之者。
    六  在車站、埠頭而犯之者。
  前項之未遂犯罰之。
